【裁判字號】    98,上訴,698
【裁判日期】    980923
【裁判案由】    毒品危害防制條例
【裁判全文】
臺灣高等法院臺南分院刑事判決  九十八年度上訴字第六九八號
上訴人
即被告  丙○○
                （
選任辯護人  林國明律師
上訴人
即被告  乙○○
選任辯護人  賴鴻鳴律師
            黃俊達律師
            粘怡華律師
上列上訴人因毒品危害防制條例案件，不服臺灣臺南地方法院九
十七年度訴字第九五三號中華民國九十八年四月十五日第一審判
決（起訴案號：臺灣臺南地方法院檢察署九十七年度營偵字第七
四四號），提起上訴，本院判決如下：
    主    文
原判決除丙○○轉讓第二級毒品、持有第二級毒品部分外，撤銷
。
丙○○所犯如附表二所示之販賣第二級毒品罪，各處如附表二所
示之刑。又所犯如附表三所示之販賣第三級毒品罪，各處如附表
三所示之刑。應執行有期徒刑拾貳年。販賣毒品所得財物共計新
臺幣玖萬元沒收（其中貳仟伍佰元應與乙○○連帶沒收），如全
部或一部不能沒收時，以其財產抵償之。扣案安非他命（淨重貳
拾伍點玖肆公克）、Ｋ他命（淨重貳拾肆點捌公克），均沒收
銷燬；0000000000號（SIM卡一張扣案）、扣案電子磅秤貳台、
夾鏈袋包、空包裝袋拾個，均沒收。
丙○○被訴如附表一所示販賣第一級毒品部分，無罪。
乙○○犯如附表二所示編號４、５之販賣第二級毒品罪，各處如
附表二編號４、５所示之刑。應執行有期徒刑貳年陸月。販賣毒
品所得財物新臺幣貳仟伍佰元應與丙○○連帶沒收，如全部或一
部不能沒收時，以其財產抵償之。扣案之安非他命（淨重貳拾伍
點捌肆公克），沒收銷燬：0000000000號行動電話（SIM卡一張
扣案）、電子磅秤貳台、夾鏈袋包、空包裝袋貳拾貳個，均沒
收。
    事    實
一、丙○○綽號「阿凸仔」、「賴凸仔」，於台南縣佳里鎮○○
    路四一九號開設「元吉機車行」，從事機車買賣及修理業務
    ，明知安非他命業經公告列為毒品危害防制條例第二條第二
    項第二款所管制之第二級毒品，具成癮性、濫用性及對社會
    危害性，不得製造、運輸、販賣或意圖販賣而持有，竟利用
    其經營之機車行作為掩護，為牟取不法利益，以其自己申辦
    之0000000000號及陳侯阿秀所申辦之0000000000號行動電話
    為聯絡工具，獨自或與乙○○基於共同販賣第二級毒品安非
    他命之犯意聯絡，自九十六年間起，以上開行動電話作為聯
    絡工具，先後於附表二所示時間，在附表二所示地點，以附
    表二所示價格，販賣附表二所示數量之第二級毒品安非他命
    予附表二所示丁○○、許峻綸、甲○○、吳坤雄、綽號「峰
    仔」及戊○○、己○○等人多次。
二、丙○○復明知愷他命（俗稱Ｋ他命）業經公告列為毒品危害
    防制條例第二條第二項第三款所管制之第三級毒品，因具成
    癮性、濫用性及對社會危害性，不得製造、運輸、販賣，或
    意圖販賣而持有、轉讓，亦利用其經營之機車行作為掩護，
    為牟取不法利益，基於販賣第三級毒品Ｋ他命之犯意，自九
    十六年間起，以0000000000號行動電話作為聯絡工具，先後
    於附表三所示時間，在附表三所示地點，以附表三所示價格
    ，販賣附表三所示數量之第三級毒品Ｋ他命予附表三所示甲○○、謝俊誠二人多次。
三、嗣於九十七年四月八日十四時四十五分，臺南縣警察局學甲
    分局持臺南地方法院所核發南院刑搜字第006324號搜索票至
    台南縣佳里鎮○○路四一九號執行搜索，當場查獲丙○○正
    在二樓臥室分裝第二級毒品安非他命，並扣得第一級毒品海
    洛因、第二級毒品安非他命、搖頭丸及第三級毒品Ｋ他命若
    干，及供販賣毒品所用之夾鏈袋、電子秤及SIM卡（0000000
    000號）等物品（另丙○○轉讓第二級毒品安非他命，原審
    依轉讓禁藥罪判處有期徒刑七月；及持有二級毒品搖頭丸，
    原審依持有二級毒品罪判處有期徒刑三月，均未為上訴確定
    ）。
四、案經台南縣警察局學甲分局報請臺灣臺南地方法院檢察署檢
    察官偵查起訴。
    理    由
甲、程序方面：
    按被告以外之人於審判外之言詞或書面陳述，除法律有規定
    者外，不得作為證據，刑事訴訟法第一百五十九條第一項固
    有明文。惟被告以外之人於審判外之陳述，雖不符刑事訴訟
    法第一百五十九條之一至第一百五十九條之四之規定（即得
    為證據之情形），而經當事人於審判程序同意作為證據，法
    院審酌該言詞陳述或書面陳述作成時之情況，認為適當者，
    亦得為證據。當事人、代理人或辯護人於法院調查證據時，
    知有第一百五十九條第一項不得為證據之情形，而未於言詞
    辯論終結前聲明異議，視為有前項之同意；刑事訴訟法第一
    百五十九條之五定有明文。本件認定事實所引用證人之言詞
    及書面陳述證據，已經本院提示被告表示無意見，迄於言詞
    辯論終結前亦未聲明異議，揆諸前揭規定，可認為已同意作
    為證據；而本院審酌該證人等之陳述及證據資料作成時之情
    況，認為適當，亦查無其他違法取證或其他瑕疵等不實之情
    事，與本案待證事實間並具有相當之關聯性，以之為本案證
    據尚無不當，復無顯有不可信之情況，自得採為證據。又證
    人以外之文書，如係公務員職務上製作之紀錄文書、證明文
    書；從事業務之人於業務上或通常業務過程所須製作之紀錄
    文書、證明文書；除顯有不可信之情況外，得為證據；又其
    他於可信之特別情況下所製作之文書，亦得為證據，刑事訴
    訟法第一百五十九條之四亦有明文規定。本件所引用之文書
    資料，或係公務員職務上製作之文書，或係從事業務之人於
    業務上或通常業務過程所須製作之文書，或係其他於可信之
    特別情況下所製作之文書，其作成或取得之狀況，並無非法
    或不當取證情事，亦無顯不可信或證據力明顯過低之情形，
    復經本院於審判期日就各該證據依法進行調查、辯論，依刑
    事訴訟法第一百五十九條之四規定，自有證據能力。
乙、實體方面：
壹、有罪部分：
一、被告丙○○販賣附表二編號１至６所示之第二級毒品安非他
    命之事實，及與被告乙○○共同販賣附表二編號４、５各一
    次予吳坤雄、綽號「峰仔」之事實，迭據被告丙○○及乙○○於原審及本院審理時坦承不諱，核與證人丁○○、許峻綸
    、甲○○、吳坤雄、戊○○、己○○等人分別於偵查中或原
    審審理時證述與被告丙○○交易毒品買賣之過程大致相符，
    復有被告丙○○與丁○○、吳坤雄、綽號「峰仔」及戊○○
    等人間交易毒品之通訊監察譯文可資佐證，扣案疑似安非他
    命二十二包，係安非他命成分（淨重25.94公克），有內政
    部警政署刑事警察局97年5月14日刑鑑字第0970060070號鑑
    定書可資佐證，而扣案之安非他命二十二包、夾鏈袋三大包
    、電子秤二台，亦據被告丙○○供稱係其所有供販賣安非他
    命之用，是被告丙○○販賣第二級毒品安非他命之犯行，及
    被告丙○○與被告乙○○共同販賣第二級毒品安非他命犯行
    ，事證明確，堪以認定。
二、被告丙○○販賣附表三編號１、２所示之第三級毒品Ｋ他命
    事實，迭據被告丙○○於原審及本院審理時坦承不諱，核與
    證人甲○○、謝俊誠偵查中證述與被告丙○○交易過程大致
    相符，且有被告丙○○與證人謝俊誠間交易毒品之通訊監察
    譯文可資參照，扣案疑似Ｋ他命確屬Ｋ他命成分（淨重24.
    38公克），復有內政部警政署刑事警察局97年5月14日刑鑑
    字第0970060070號鑑定書可資佐證，而扣案之Ｋ他命、夾鏈
    袋、電子秤，亦據被告丙○○供述係其所有供販賣之用，被
    告丙○○販賣第三級毒品Ｋ他命犯行，亦事證明確，足堪認
    定。
三、按刑法第五十六條連續犯規定，業於九十四年一月七日修正
    公布刪除，並於九十五年七月一日施行，連續犯之廢止，其
    立法意旨乃在回歸連續犯數罪之本質，並考慮刑罰公平原則
    ，避免多次犯罪僅科以一次刑罰，引發鼓勵犯罪質疑，及犯
    罪次數與刑度輕重失衡之流弊，此為法界數十年來所凝聚，
    並落實為法律修正之共識，是倘於廢止連續犯之規定後，在
    與接續犯或集合犯概念不符之情形下，猶予以擴張適用，則
    集合犯或接續犯之概念終將重蹈連續犯之覆轍，連續犯廢止
    之目的將成泡影，刑法改革亦成空談。倘認被告多次分別販
    賣毒品，認為係集合犯，為包括一罪，或認為係出於同一犯
    意持續為之，為接續犯，足可使連續犯之審判死而復活，無
    異承認連續犯狀態繼續適用，尚非立法者之原意。故販賣毒
    品行為，原則上應認為均單獨成立一個犯罪行為，即每次販
    賣毒品行為，均應該當毒品危害防制條例上販賣之構成要件
    。
四、又按被告行為後，毒品危害防制條例業於九十八年五月五日
    立法院通過修正，經總統於九十八年五月二十日公布，於同
    年五月二十二日生效（司法院98.6.29院台廳刑一字第09800
    14643號函示，應依中央法規標準法第十三條規定，自公布
    日起算至第三日起發生效力）。比較新舊法規定：(1)第四條
    第一項、第二項修正前規定：「製造、運輸、販賣第一級毒
    品者，處死刑或無期徒刑；處無期徒刑者，得併科新臺幣一
    千萬元以下罰金。」「製造、運輸、販賣第二級毒品者，處
    無期徒刑或七年以上有期徒刑，得併科新臺幣七百萬元以下
    罰金。」修正後規定為：「製造、運輸、販賣第一級毒品者
    ，處死刑或無期徒刑；處無期徒刑者，得併科新臺幣二千萬
    元以下罰金。」「製造、運輸、販賣第二級毒品者，處無期
    徒刑或七年以上有期徒刑，得併科新臺幣一千萬元以下罰金
    。」修正後乃加重罰金刑部分。此部分對被告較為不利。(2)
    第十七條修正前規定：「犯第四條第一項至第四項、第五條
    第一項至第四項前段、第六條第一項至第四項、第七條第一
    項至第四項、第八條第一第一項至第四項、第十條或第十一
    條第一項、第二項之罪，供出毒品來源，因而破獲者，得減
    輕其刑。」修正後為：「犯第四條至第八條、第十條或第十
    一條之罪，供出毒品來源，因而查獲其他正犯或共犯者，減
    輕或免除其刑。犯第四條至第八條之罪於偵查及審判中均自
    白者，減輕其刑。」(3)法律之適用應整體綜合比較後，採最
    有利於被告之原則適用，非可割裂為之。本件經綜合比較後
    ，本院認雖新法較重，然因被告於偵查及審判中均自自（減
    輕其刑），故依刑法第二條第一項但書規定，應適用修正後
    之新法較有利於被告，合先敘明。
五、查安非他命、Ｋ他命分別係毒品危害防制條例第二條第二項
    第二款、第三款所列管之第二級毒品、第三級毒品。核被告
    丙○○所為附表二編號１至６販賣安非他命犯行，係犯毒品
    危害防制條例第四條第二項之販賣第二級毒品罪。所為附表
    三編號１、２販賣Ｋ他命犯行，係成立毒品危害防制條例第
    四條第三項販賣第三級毒品罪。被告乙○○所為附表二編號
    ４、５販賣安非他命犯行，係犯毒品危害防制條例第四條第
    二項販賣第二級毒品罪。被告等持有安非他命及被告丙○○
    持有Ｋ他命之行為，其持有毒品之低度行為，應為高度之販
    賣行為所吸收，不另論罪。被告丙○○、乙○○二人就附表
    二編號４、５之販賣第二級毒品安非他命犯行，有犯意聯絡
    及行為分擔，為共同正犯。公訴意旨以被告乙○○出於幫助
    之意思而參與犯行，為幫助犯，應依刑法第三十條第二項減
    輕其刑；惟按刑法上之幫助犯，係指以幫助之意思，對於正
    犯資以助力，而未參與實施犯罪之行為者而言，如就構成犯
    罪事實之一部，已參與實施即屬共同正犯（最高法院四十九
    年台上字第七十七號判例參照）。本件被告乙○○固基於幫
    助被告丙○○之意思，告知證人吳坤雄欲購買之安非他命所
    在位置，代被告丙○○收受價金，及將安非他命逕交予綽號
    「峰仔」之男子，但其交付毒品及收售價金等行為，屬販賣
    行為之一部分，業已參與實施犯罪之行為，依上開判例之意
    旨，被告乙○○所為應屬共同正犯無疑。被告丙○○上開各
    罪及乙○○所犯二罪，犯意個別，行為互殊，應分論併罰。
    查被告乙○○僅受被告丙○○指示交付毒品予他人或收售價
    金，其對象僅二人，次數二次，危害程度非鉅，如因此宣告
    本罪之最輕法定刑尚屬過重，情輕法重，依其犯罪情節衡情
    尚有可憫恕之處，所犯共同販賣第二級毒品之罪，乃援引刑
    法第五十九條規定，減輕其刑。
六、原審予被告丙○○、乙○○論罪科刑，固非無見。惟原判決
    認被告二人所犯如附表所示之罪屬集合犯之實質上一罪關係
    ，洵有違誤；原判決亦未及審酌毒品危害防制條例業經修正
    ，被告可適用同條例第十七條第二項減輕其刑規定，尚有未
    洽；又被告丙○○被訴如附表一所示販賣第一級毒品部分，
    犯罪尚屬不能證明，詳如後述，原判決予以論罪，亦有不當
    。被告丙○○上訴否認販賣第一級毒品犯罪，及被告二人指
    摘原判決亦未適用毒品危害防制條例第十七條第二項減輕其
    刑，均屬有理由。原判決除被告丙○○轉讓第二級毒品、持
    有第二級毒品部分外既有可議，自屬無法維持，應由本院撤
    銷改判之。查被告二人均於偵查中、原審及本院自白上開犯
    罪，應依毒品危害防制條例第十七條第二項減輕其刑，被告
    乙○○部分並予遞減。爰審酌被告丙○○、乙○○素行狀況
    、品行、智識程度，販賣對象、次數及不法所得，對國人健
    康危害甚重，及坦承犯行，犯後態度良好等一切情狀，分別
    量處附表所示之刑，並定執行刑為被告丙○○有期徒刑十二
    年，被告乙○○有期徒刑二年六月，以示儆懲。
七、扣案安非他命（淨重二五．九四公克）、Ｋ他命（淨重二四
    ．三八公克），均屬違禁物，依毒品危害防制條例第十八條
    第一項沒收銷燬；而包裝上開毒品之包裝袋共計三十三個，
    經與毒品分離後，已非毒品之一部份，該空包裝袋為被告所
    有用於包裹毒品，以防止其裸露、逸出、潮濕，便於攜帶及
    販賣，應依上開條例第十九條第一項沒收，扣案之電子秤二
    台、夾鏈袋三包、0000000000號行動電話（SIM卡一張扣案
    ），係被告丙○○所有供販賣毒品所用之物，為被告丙○○
    供承在卷（見警卷第三頁及一審卷(二)第八十七頁），依同條
    例第十九條第一項沒收。現金一萬九千九百元，被告丙○○
    供稱係其修車所用工具及修車費用，且無事證足認與本件犯
    行有關，均不予沒收。至扣案海洛因（合計淨重一．一四公
    克）部分，因被告涉嫌販賣第一級毒品部分，犯罪不能證明
    ，且丙○○另有施用第一級毒品行為，乃不在本件宣告沒收
    。又0000000000行動電話係陳侯阿秀所申辦，有台灣大哥大
    查詢資料可按（見警卷第四十一頁），非被告所有，且未為
    扣案，無法證明未為滅失，乃不予宣告沒收。被告丙○○販
    賣毒品所得金額計算如下：
  (一)自行販賣安非他命部分：
   〔4000×6〕（丁○○）＋〔1000×5〕（許峻綸）＋〔1000
    ×8〕（甲○○）＋〔2000×9〕（吳坤雄）＋〔8500×3〕
    （戊○○、己○○）＝80500元。
  (二)與被告乙○○共同販賣安非他命部分：
   〔2000×1〕（吳坤雄）＋〔500×1〕（峰仔）＝2500元。
  (三)販賣K他命部分：
   〔1000×5〕（郭慶德）＋〔500×4〕（謝俊誠）＝7000元。
    上開所得，均應依毒品危害防制條例第十九條第一項規定，
    宣告沒收（中其中二千五百元二人連帶沒收），如全部或一
    部不能沒收時，以其財產抵償之。
貳、無罪部分：
一、公訴意旨另以：被告丙○○於台南縣佳里鎮○○路四一九號
    開設「元吉機車行」，明知海洛因業經公告列為毒品危害防
    制條例第二條第二項第一款所管制之第一級毒品，不得製造
    、運輸、販賣。竟為牟取不法利益，利用上開機車行作為交
    易場所，自九十六年間起，基於販賣第一級毒品海洛因之犯
    意，以其及陳侯阿秀所申辦之門號0000000000號、00000000
    00號行動電話作為聯絡工具，於附表一編號１所示時間、地
    點，販賣附表一編號１所示數量之海洛因予丁○○三次。於
    附表一編號２、３所示時間、地點，販賣海洛因予戊○○、
    己○○，認涉犯毒品危害防制條例第四條第一項之販賣第一
    級毒品罪嫌云云。
二、按犯罪事實應依證據認定之，無證據不得認定犯罪事實。不
    能證明被告犯罪者，應為無罪之諭知。刑事訴訟法第一百
    五十四條第二項、第三百零一條第一項定有明文。又按認定
    犯罪事實所憑之證據，雖不以直接證據為限，間接證據亦包
    括在內；然而無論直接或間接證據，其為訴訟上之證明，須
    於通常一般之人均不致有所懷疑，而得確信其為真實之程度
    者，始得據為有罪之認定（最高法院七十九年台上字第四九
    八六號判例參照）。次按被告或共犯之自白，不得作為有罪
    判決之唯一證據，仍應調查其他必要之證據，以察其是否與
    事實相符，刑事訴訟法第一百五十六條第二項定有明文。
三、被告丙○○如附表一編號１所示之販賣第一級毒品海洛因予
    丁○○部分：
(一)訊據被告丙○○否認有販賣海洛因予丁○○之情，辯稱：我
    沒有賣海洛因，我賣給丁○○的是安非他命云云。
(二)證人丁○○因涉嫌販賣海洛因及安非他命案件，經警於九十
    七年一月二十八日查獲，並扣得海洛因及安非他命數包，當
    日證人丁○○於警詢即供出其毒品來源為被告丙○○，翌日
    移送臺灣台南地方法院檢察署偵訊，經檢察官告知供出毒品
    來源依法得減輕或免除其刑後，亦具結證稱毒品來源為被告
    丙○○之情，檢警遂依據證人丁○○提供之資料，循線查獲
    本案等情節，有九十七年度聲搜字第四九三號卷可參。被告
    丙○○為警查獲涉嫌本案販賣毒品乙案，係因證人丁○○提
    供資料之事實，合先敘明。
(三)而共犯之自白，不得作為有罪判決之唯一證據，仍應調查其
    他必要之證據，以察其是否與事實相符，刑事訴訟法第一百
    五十六條第二項定有明文。是仍應調查證人丁○○之證述，
    是否與事實相符，始得為被告丙○○斷罪之依據。證人丁○○固於九十七年一月二十九日偵訊時具結證稱：「毒品是丙○○給我的，他的機車店在佳里，我會先打電話問他有沒有
    在家，他說有我就過去。」「（我大概跟丙○○交易）前前
    後後有十次吧，時間是去年（即九十六年）十二月到現在，
    數量大概三千元或五千元，購買安非他命比較多，約佔六、
    七次，海洛因只有三、四次，我是聽朋友說他那邊有才知道
    ，他（丙○○）是我先生的高中同學，朋友也認識。」「（
    你開始販賣毒品的來源就是向丙○○拿的？）對，因為他在
    我們那邊賣的蠻大的。」（見營他字偵查卷第二至五頁）。
    並於原審到庭證稱：我自己被起訴販賣安非他命及海洛因，
    我販賣的海洛因及安非他命來源都是向丙○○購買，沒有其
    他管道。買毒品的時間大概是九十七年年初，詳細時間忘了
    ，我被（警察）查獲時（扣到）的海洛因、安非他命應該是
    被查獲三、四天之前買的，兩者是分開買的。安非他命金額
    是四千元或千元，海洛因是三千元。方式是我打電話給他，
    然後去丙○○的機車行買的，應該是以0000000000電話跟丙○○聯絡的，我跟丙○○的交情還好，沒有任何恩怨等情大
    致相符（見一審卷(二)第七十一至七十八頁）。然被告丙○○
    僅承認有附表二編號１販賣安非他命予丁○○情事，堅決否
    認有販賣毒品海洛因予丁○○。證人丁○○與被告丙○○二
    人縱於九十七年一月二十五日及二十六日有多次通話記錄（
    見南縣學警偵字第0971000237號卷第四十六至四十七頁），
    亦無法查得其通話內容為被告丙○○販賣毒品海洛因予丁○○情事，反而祇能證明被告丙○○所承認有附表二編號１販
    賣安非他命予丁○○通話聯絡事宜。是證人丁○○之證述，
    既無積極事實可資證明與事實相符。尚難以證人丁○○之片
    面證述，遽認被告丙○○有此部分販賣毒品海洛因犯行。
四、被告丙○○如附表一編號２、３所示之販賣第一級毒品
    海洛因予戊○○、己○○二人部分：
(一)訊據被告丙○○堅詞否認有上開販賣海洛因罪嫌，辯稱：我
    沒有賣海洛因云云。
(二)關於附表一編號２被告丙○○於九十七年四月七日販賣海洛
    因予證人戊○○、己○○部分，雖經公訴人提出九十七年度
    營偵字第六六一號卷第一七三頁所附通訊監察譯文為證，然
    經比對該頁數之通訊監察譯文，通話時間為九十七年四月八
    日，並非九十七年四月七日。又被告丙○○雖於九十七年四
    月七日與證人戊○○有通話之事實（見營偵字偵查卷第一七
    二頁通訊監察譯文），但通話內容部分與金錢有關，部分提
    及之「白仔」、「冬瓜色」亦非常見之海洛因代號，及證人
    戊○○、己○○均證述該日與被告丙○○交易物品為安非他
    命，並非海洛因，顯難認定被告丙○○有上開販賣海洛因之
    犯行。
(三)關於附表一編號３被告丙○○於九十七年四月八日販賣海洛
    因予證人戊○○、己○○乙節，固有九十七年四月八日零時
    四十五分五十九秒之通話內容及九十七年四月八日一時九分
    二十秒之簡訊一則可憑（見營偵字偵查卷第一七三頁），惟
    證人戊○○針對上開九十七年四月八日零時四十五分五十九
    秒之通話內容，於原審證稱：有那通電話，但我沒有拿到等
    語。被告丙○○對該次通話內容，則供稱：她都是跟我拿安
    非他命等語，二人供述內容並非一致，自難認定確有該次海
    洛因交易之情。另簡訊部分，雖與海洛因之交易有關，且證
    人戊○○於偵查中證稱：是己○○打的簡訊，是己○○在買
    ，伊只是在旁邊等語。由證人戊○○上開證述，尚無從知悉
    該次交易是否已完成，且嗣經證人己○○到庭作證，已否認
    有使用證人戊○○之行動電話及撥打該通簡訊向被告丙○○
    購買海洛因之情，自不足認定被告丙○○該次確有販賣海洛
    因予證人戊○○、己○○二人之情。
(四)另證人戊○○雖到庭證稱：我跟丙○○要過兩次海洛因，我
    那次（時間不記得了）是跟他說我很難過，請他拿一些讓我
    用，第二次就是剛才提示的那通電話，但我沒有拿到（見營
    偵字偵查卷第一七三頁被告丙○○與證人戊○○於九十七年
    四月八日凌晨之通話），那次我沒有拿錢給他，因為錢是己○○跟丙○○算，我不知道己○○是否有拿錢給丙○○，忘
    記是何時向丙○○拿海洛因，是在他家機車行拿的，我沒有
    拿錢給他，數量是一點點，是可以吸食兩、三次的量。丙○○沒有先告訴我多少錢，我說錢跟己○○算，丙○○沒有講
    什麼，也沒有反對等情（見一審卷(二)第五十一至五十四頁）
    。惟證人己○○卻證稱：我不知道戊○○有向丙○○拿海洛
    因的事情，不知道戊○○為何要說有一次因為難過向丙○○
    拿海洛因，錢是由我跟丙○○算等語（見一審卷(二)第四十七
    至五十頁）。二位證人顯對於被告丙○○有無販賣海洛因予
    證人戊○○乙事，供述並不一致，是證人戊○○有無向被告
    丙○○拿取海洛因施用之情，已非無疑。縱使證人戊○○所
    述實在，但其證稱向被告丙○○索討毒品之過程，事先並未
    表示要拿多少錢的海洛因，被告丙○○亦未主動告知毒品之
    價金，而證人戊○○向被告丙○○表示錢跟己○○算時，被
    告丙○○沒有講什麼，也沒有反對之意思等情觀之，則被告
    丙○○主觀上是否基於販賣之意思而提供海洛因予證人戊○○，甚不明確，此外，又查無其餘事證足資認定被告丙○○
    與證人戊○○、己○○間確有完成交易海洛因之事實，自難
    僅憑證人戊○○單一指述，遽認被告丙○○有上述販賣海洛
    因予證人戊○○施用之情。被告丙○○被訴販賣海洛因予證
    人戊○○、己○○二人之事實，不足採信。
五、綜上所述，公訴人指訴被告丙○○附表一所示販賣海洛因罪
    嫌，均屬犯罪不能證明。被告丙○○被訴販賣海洛因予戊○○、己○○二人部分，雖經原審審理結果，不足為被告丙○○有罪之認定，惟此部分之犯罪事實，與被告丙○○販賣海
    洛因予陳瑋有罪科刑部分，原審認有裁判上一罪之關係，乃
    不另為無罪之諭知。因被告丙○○對於販賣海洛因予丁○○
    有罪判刑部分提起上訴，原審不另為無罪諭知之被告丙○○
    被訴販賣海洛因予戊○○、己○○二人部分，與之有裁判上
    一罪之關係，自亦隨之上訴，本院對此部分，自應併予審理
    ，併予敘明。
六、原審對於被告丙○○附表一所示販賣海洛因部分未予詳查調
    查，逕予論罪科刑，委有未當。被告丙○○上訴否認販賣第
    一級毒品犯罪，指摘原判決不當，自屬有據。原判決此部分
    既有違誤，自應由本院將此部分撤銷，改諭知被告丙○○被
    訴販賣第一級毒品部分無罪判決。
據上論斷，應依刑事訴訟法第三百六十九條第一項前段、第三百
六十四條、第二百九十九條第一項前段、第三百零一條第一項，
毒品危害防制條例第四條第二項、第三項、第十七條第二項、第
十八條第一項前段、第十九條第一項，刑法第十一條前段、第二
十八條、第五十九條、第五十一條第五款，判決如主文。
本案經檢察官郭珍妮到庭執行職務。
中    華    民    國    98    年    9     月    23    日
                  刑事第一庭審判長法官  黃  崑  宗
                                  法官  王  明  宏
                                  法官  蔡  長  林
以上正本證明與原本無異。
如不服本判決應於收受送達後10日內向本院提出上訴書狀，其未
敘述上訴理由者，並得於提起上訴後10日內向本院補提理由書（
均須按他造當事人之人數附繕本）「切勿逕送上級法院」。
                                書記官  李  培  薇
中    華    民    國    98    年    9     月    24    日
附錄本案論罪科刑法條全文：
毒品危害防制條例第四條第二、三項：
  製造、運輸、販賣第二級毒品者，處無期徒刑或七年以上有期
徒刑，得併科新臺幣七百萬元以下罰金。
  製造、運輸、販賣第三級毒品者，處五年以上有期徒刑，得併
  科新臺幣五百萬元以下罰金。
 附表一：丙○○販賣第一級毒品海洛因部分
 ┌──┬────┬────┬────┬────┬────┬────────┐
 │編號│販賣時間│販賣地點│販賣對像│販賣次數│販賣價格│    交易方式    │
 │    │        │        │        │        │ (一次) │                │
 ├──┼────┼────┼────┼────┼────┼────────┤
 │ １ │96年12月│元吉機車│丁○○  │海洛因3 │3000元  │由丁○○以其行動│
 │    │至97年1 │行      │        │次      │        │電話0000000000號│
 │    │月28日  │        │        │        │        │撥打丙○○行動電│
 │    │        │        │        │        │        │話0000000000號聯│
 │    │        │        │        │        │        │絡購買毒品海洛因│
 │    │        │        │        │        │        │數量，再由丁○○│
 │    │        │        │        │        │        │親自前往元吉機車│
 │    │        │        │        │        │        │行領取並交付對價│
 │    │        │        │        │        │        │款項。          │
 ├──┼────┼────┼────┼────┼────┼────────┤
 │ ２ │97年4月7│元吉機車│戊○○  │海洛因約│不詳    │由戊○○以與曾主│
 │    │日      │行      │己○○  │小型夾鏈│        │蟾行動電話091603│
 │    │        │        │        │袋2-3分 │        │4281號撥打丙○○│
 │    │        │        │        │滿量    │        │行動電話00000000│
 │    │        │        │        │        │        │44號聯絡購買毒品│
 │    │        │        │        │        │        │海洛因數量，再由│
 │    │        │        │        │        │        │戊○○前往元吉機│
 │    │        │        │        │        │        │車行領取並交付對│
 │    │        │        │        │        │        │價款項。        │
 │    │        │        │        │        │        │                │
 │    │        │        │        │        │        │                │
 │    │        │        │        │        │        │                │
 │    │        │        │        │        │        │                │
 ├──┼────┼────┼────┼────┼────┼────────┤
 │３  │97年4月8│        │戊○○  │二分半  │不詳    │由戊○○以與曾主│
 │    │日0時45 │        │己○○  │        │        │蟾行動電話091603│
 │    │分59    │        │        │        │        │4281號撥打丙○○│
 │    │        │        │        │        │        │另支行動電話0938│
 │    │        │        │        │        │        │254312號聯絡購買│
 │    │        │        │        │        │        │毒品詢問有無海洛│
 │    │        │        │        │        │        │因 (暗語: 小姐) │
 │    │        │        │        │        │        │二分半，但因賴志│
 │    │        │        │        │        │        │豪在台南，故未完│
 │    │        │        │        │        │        │成交易。        │
 └──┴────┴────┴────┴────┴────┴────────┘
┌───────────────────────────────────────────────────┐
│附表二：丙○○販賣第二級毒品安非他命部分                                                              │
├─┬───┬──────┬──────┬────┬────────┬───────┬─────────┤
│編│行為人│  犯罪時間  │  犯罪地點  │販賣對象│   交易方式     │販賣次數及價格│宣告刑            │
│號│      │            │            │        │                │  （新台幣）  │                  │
├─┼───┼──────┼──────┼────┼────────┼───────┼─────────┤
│  │丙○○│96年初至97  │元吉機車行  │ 丁○○ │丁○○以其行動電│販賣安非他命6 │丙○○販賣第二級毒│
│１│      │年1月4月間  │            │        │話0000000000號撥│或7次，每次價 │品六罪，均處有期徒│
│  │      │            │            │        │打丙○○行動電話│金4000元。以有│刑年陸月。扣案安│
│  │      │            │            │        │0000000000號聯絡│利被告原則，6 │非他命（淨重貳拾伍│
│  │      │            │            │        │購買毒品安非他命│次計算，販賣所│點玖肆公克），沒收│
│  │      │            │            │        │數量，再由丁○○│得共24,000元。│銷燬。電子磅秤貳台│
│  │      │            │            │        │親自前往元吉機車│              │、夾鏈袋包、空包│
│  │      │            │            │        │行領取並交付對價│              │裝袋貳拾貳個，均沒│
│  │      │            │            │        │款項。          │              │收。販賣毒品所得財│
│  │      │            │            │        │                │              │物新臺幣貳萬肆仟元│
│  │      │            │            │        │                │              │沒收，如全部或一部│
│  │      │            │            │        │                │              │不能沒收時，以其財│
│  │      │            │            │        │                │              │產抵償之。        │
│  │      │            │            │        │                │              │                  │
│  │      │            │            │        │                │              │                  │
├─┼───┼──────┼──────┼────┼────────┼───────┼─────────┤
│  │丙○○│96年5、6月起│元吉機車行、│        │許峻綸以其行動電│販賣安非他命5 │丙○○販賣第二級毒│
│２│      │            │佳里國小    │ 許峻綸 │話0000000000號撥│或6次，每次價 │品五罪，均處有期徒│
│  │      │            │            │        │打丙○○行動電話│價金1,000元。 │刑年陸月。扣案安│
│  │      │            │            │        │0000000000號聯絡│以有利被告原則│非他命（淨重貳拾伍│
│  │      │            │            │        │購買安非他命之數│，5次計算，販 │點玖肆公克），沒收│
│  │      │            │            │        │量、時間、地點後│賣所得共5,000 │銷燬。0000000000號│
│  │      │            │            │        │，由丙○○親自交│元。          │行動電話 (SIM卡一 │
│  │      │            │            │        │付毒品予許峻綸。│              │張扣案)、電子磅秤 │
│  │      │            │            │        │                │              │貳台、夾鏈袋包、│
│  │      │            │            │        │                │              │空包裝袋貳拾貳個，│
│  │      │            │            │        │                │              │均沒收。販賣毒品所│
│  │      │            │            │        │                │              │得財物新臺幣伍仟元│
│  │      │            │            │        │                │              │沒收，如全部或一部│
│  │      │            │            │        │                │              │不能沒收時，以其財│
│  │      │            │            │        │                │              │產抵償之。        │
├─┼───┼──────┼──────┼────┼────────┼───────┼─────────┤
│  │丙○○│96年5、6至97│元吉機車行  │        │甲○○撥打丙○○│販賣安非他命8 │丙○○販賣第二級毒│
│  │      │年4月4日    │            │ 甲○○ │0000000000號行動│或9次，每次價 │品八罪，均處有期徒│
│３│      │            │            │        │電話，聯絡所需數│價金1,000元。 │刑年陸月。扣案安│
│  │      │            │            │        │量後前往元吉機車│以有利被告原則│非他命（淨重貳拾伍│
│  │      │            │            │        │行向丙○○購買，│，8次計算，販 │點玖肆公克），沒收│
│  │      │            │            │        │由丙○○親自交付│賣所得共8,000 │銷燬。0000000000號│
│  │      │            │            │        │安非他命予甲○○│元。          │行動電話 (SIM卡一 │
│  │      │            │            │        │                │              │張扣案)、電子磅秤 │
│  │      │            │            │        │                │              │貳台、夾鏈袋包、│
│  │      │            │            │        │                │              │空包裝袋貳拾貳個，│
│  │      │            │            │        │                │              │均沒收。販賣毒品所│
│  │      │            │            │        │                │              │得財物新臺幣捌仟元│
│  │      │            │            │        │                │              │沒收，如全部或一部│
│  │      │            │            │        │                │              │不能沒收時，以其財│
│  │      │            │            │        │                │              │產抵償之。        │
├─┼───┼──────┼──────┼────┼────────┼───────┼─────────┤
│  │丙○○│96年2月間某 │元吉機車行  │        │吳坤雄以其行動電│丙○○販賣安非│丙○○販賣第二級毒│
│４│乙○○│日起至96年4 │            │ 吳坤雄 │話0000000000號撥│他命10次，每次│品九罪，均處有期徒│
│  │      │月25日前    │            │        │打丙○○行動電話│價價金2,000元 │刑年陸月。丙○○│
│  │      │            │            │        │0000000000號，聯│。販賣所得共  │、乙○○共同販賣第│
│  │      │            │            │        │絡所需數量後前往│20,000元。其中│二級毒品一罪，賴志│
│  │      │            │            │        │行，適丙○○不在│一次與乙○○共│豪處有期徒刑年陸│
│  │      │            │            │        │元吉機車行，由賴│同販賣所得    │月，乙○○處有期徒│
│  │      │            │            │        │志豪交付安非他命│2,000元       │刑壹年玖月。扣案安│
│  │      │            │            │        │予吳坤雄，其中97│              │非他命（淨重貳拾伍│
│  │      │            │            │        │年2月間有1次係賴│              │點玖肆公克），沒收│
│  │      │            │            │        │志豪打電話告知陳│              │銷燬。0000000000號│
│  │      │            │            │        │明哲交易價額及毒│              │行動電話 (SIM卡一 │
│  │      │            │            │        │品位置，再由陳明│              │張扣案)、電子磅秤 │
│  │      │            │            │        │哲指示吳坤雄毒品│              │貳台、夾鏈袋包、│
│  │      │            │            │        │放置位置及向吳坤│              │空包裝袋貳拾貳個，│
│  │      │            │            │        │雄收取2000元。  │              │均沒收。販賣毒品所│
│  │      │            │            │        │                │              │得財物新臺幣貳萬元│
│  │      │            │            │        │                │              │沒收（其中貳仟元應│
│  │      │            │            │        │                │              │與乙○○連帶沒收）│
│  │      │            │            │        │                │              │，如全部或一部不能│
│  │      │            │            │        │                │              │沒收時，以其財產抵│
│  │      │            │            │        │                │              │償之。            │
├─┼───┼──────┼──────┼────┼────────┼───────┼─────────┤
│  │丙○○│97年3月8日  │元吉機車行  │        │峰仔親至元吉機車│丙○○與乙○○│丙○○、乙○○共同│
│５│乙○○│            │            │綽號「峰│行，適丙○○不在│共同販賣安非他│販賣第二級毒品一罪│
│  │      │            │            │仔」之人│機車行內，乙○○│命1次，價金500│，丙○○處有期徒刑│
│  │      │            │            │        │遂以其行動電話  │元，計販賣所得│年陸月，乙○○處│
│  │      │            │            │        │0000000000號撥打│500元。       │有期徒刑壹年玖月。│
│  │      │            │            │        │丙○○行動電話  │              │扣案安非他命（淨重│
│  │      │            │            │        │0000000000號後，│              │貳拾伍點玖肆公克）│
│  │      │            │            │        │經丙○○委託，而│              │，沒收銷燬。098968│
│  │      │            │            │        │由乙○○將置於機│              │9722號行動電話 (SI│
│  │      │            │            │        │車行1樓之安非他 │              │M卡一張扣案)、電子│
│  │      │            │            │        │命交付予峰仔。  │              │磅秤貳台、夾鏈袋│
│  │      │            │            │        │                │              │包、空包裝袋貳拾貳│
│  │      │            │            │        │                │              │個，均沒收。販賣毒│
│  │      │            │            │        │                │              │品所得財物新臺幣伍│
│  │      │            │            │        │                │              │佰元丙○○、乙○○│
│  │      │            │            │        │                │              │連帶沒收，如全部或│
│  │      │            │            │        │                │              │一部不能沒收時，以│
│  │      │            │            │        │                │              │其財產抵償之。    │
├─┼───┼──────┼──────┼────┼────────┼───────┼─────────┤
│  │丙○○│97年1月至4月│元吉機車行  │        │戊○○、己○○一│販賣安非他命3 │丙○○販賣第二級毒│
│６│      │間          │            │ 戊○○ │同前往丙○○經營│次，每次1錢價 │品三罪，均處有期徒│
│  │      │            │            │ 己○○ │之機車行交易，及│金8,500元，計 │刑年陸月。扣案安│
│  │      │            │            │        │陪同丙○○前往屏│販賣所得25,500│非他命（淨重貳拾伍│
│  │      │            │            │        │東向綽號阿猴所介│元。          │點玖肆公克），沒收│
│  │      │            │            │        │紹之不詳姓名之人│              │銷燬。電子磅秤貳台│
│  │      │            │            │        │購買1兩之安非他 │              │、夾鏈袋包、空包│
│  │      │            │            │        │命共計86000元， │              │裝袋貳拾貳個，均沒│
│  │      │            │            │        │由丙○○出錢及取│              │收。販賣毒品所得財│
│  │      │            │            │        │得毒品後，丙○○│              │物新臺幣貳萬伍仟伍│
│  │      │            │            │        │於返回元吉機車行│              │佰元沒收，如全部或│
│  │      │            │            │        │，將甫購得之安非│              │一部不能沒收時，以│
│  │      │            │            │        │他命轉賣1錢8500 │              │其財產抵償之。    │
│  │      │            │            │        │元予戊○○及曾主│              │                  │
│  │      │            │            │        │蟾二人          │              │                  │
│  │      │            │            │        │                │              │                  │
└─┴───┴──────┴──────┴────┴────────┴───────┴─────────┘
┌───────────────────────────────────────────────────┐
│附表三：丙○○販賣第三級毒品Ｋ他命部分                                                                │
├─┬───┬──────┬──────┬────┬────────┬───────┬─────────┤
│編│行為人│犯罪時間    │ 犯罪地點   │販賣對象│   交易方式     │販賣次數及價格│宣告刑            │
│號│      │            │            │        │                │  （新台幣）  │偵查案號          │
├─┼───┼──────┼──────┼────┼────────┼───────┼─────────┤
│  │丙○○│95年底至    │元吉機車行  │ 甲○○ │甲○○撥打丙○○│販賣Ｋ他命計5 │丙○○販賣第三級毒│
│１│      │96年4、5    │            │        │0000000000號行動│或6次，每次價 │品五罪，均處有期徒│
│  │      │月間        │            │        │電話，聯絡所需數│金1,000元，以 │刑貳年陸月。扣案Ｋ│
│  │      │            │            │        │量後前往元吉機車│有利被告原則，│他命（淨重貳拾肆點│
│  │      │            │            │        │行向丙○○購買，│次計算，販賣所│捌公克），沒收銷│
│  │      │            │            │        │由丙○○親自交付│得共5,000元。 │燬。0000000000號行│
│  │      │            │            │        │Ｋ他命予甲○○。│              │動電話 (SIM卡一張 │
│  │      │            │            │        │行領取並交付對價│              │扣案)、電子磅秤貳 │
│  │      │            │            │        │款項。          │              │台、夾鏈袋包、空│
│  │      │            │            │        │                │              │包裝袋拾壹包，均沒│
│  │      │            │            │        │                │              │收。販賣毒品所得財│
│  │      │            │            │        │                │              │物新臺幣伍仟元沒收│
│  │      │            │            │        │                │              │，如全部或一部不能│
│  │      │            │            │        │                │              │沒收時，以其財產抵│
│  │      │            │            │        │                │              │償之。            │
├─┼───┼──────┼──────┼────┼────────┼───────┼─────────┤
│  │丙○○│97年3月間   │元吉機車行  │        │謝俊誠以其行動電│販賣Ｋ他命4次 │丙○○販賣第三級毒│
│２│      │            │            │ 謝俊誠 │話0000000000撥打│予李介倫，每次│品四罪，均處有期徒│
│  │      │            │            │        │丙○○0000000000│價500元，販賣 │刑年陸月。扣案Ｋ│
│  │      │            │            │        │號行動電話，聯絡│所得共2,000元 │他命（淨重貳拾肆點│
│  │      │            │            │        │所需數量後前往元│              │捌公克），沒收銷│
│  │      │            │            │        │吉機車行向丙○○│              │燬。0000000000號行│
│  │      │            │            │        │購買，由丙○○親│              │動電話 (SIM卡一張 │
│  │      │            │            │        │自交付Ｋ他命予謝│              │扣案)、電子磅秤貳 │
│  │      │            │            │        │俊誠。          │              │台、夾鏈袋包、空│
│  │      │            │            │        │                │              │包裝袋拾壹包，均沒│
│  │      │            │            │        │                │              │收。販賣毒品所得財│
│  │      │            │            │        │                │              │物新臺幣貳仟元沒收│
│  │      │            │            │        │                │              │，如全部或一部不能│
│  │      │            │            │        │                │              │沒收時，以其財產抵│
│  │      │            │            │        │                │              │償之。            │
└─┴───┴──────┴──────┴────┴────────┴───────┴─────────┘


司法院資訊處製作；財團法人民間司法改革基金會備份。
